臺灣彰化地方法院刑事判決　　　　　　　96年度訴字第2416號
公　訴　人　臺灣彰化地方法院檢察署檢察官
被　　　告　甲○○
上列被告因違反毒品危害防制條例等案件，經檢察官提起公訴（
96年度偵字第9884號、96年度毒偵字第5085號），本院合議庭裁
定由受命法官獨任進行簡式審判程序，茲判決如下：
    主  文
甲○○施用第一級毒品，處有期徒刑柒月；又持有第一級毒品，
處有期徒刑月，扣案之第一級毒品海洛因壹包（淨重零點零肆
公克，空包裝重零點貳柒公克）沒收銷燬之；又竊盜，未遂，處
有期徒刑貳月。應執行有期徒刑拾壹月，扣案之第一級毒品海洛
因壹包（淨重零點零肆公克，空包裝重零點貳柒公克）沒收銷燬
之。
    犯罪事實
一、甲○○曾於民國96年間因竊盜案件，經本院以96年度斗檢字
    第330 號刑事簡易判決判處拘役20日，並於96年10月12日易
    科罰金執行完畢（不構成累犯）。其前於96年間因施用毒品
    案件，經本院以96年度毒聲字第212 號裁定送勒戒處所觀察
    、勒戒後，認無繼續施用毒品之傾向，於96年6 月26日觀察
    、勒戒執行完畢釋放，經臺灣彰化地方法院檢察署檢察官以
    96年度毒偵字第1772號、第2192號為不起訴處分確定。詎其
    不知悔改，(一)明知海洛因業經公告為毒品危害防制條例第2
    條第2 項第1 款所列管之第1 級毒品，不得非法持有、施用
    ，復基於施用第1 級毒品海洛因之犯意，於前揭觀察、勒戒
    執行完畢釋放後5 年內，於96年9 月29日晚上8 時許，在其
    位於彰化縣田中鎮○○路○段764 巷35號住處內，將海洛因
    摻水以注射針筒注入體內之方式，施用第1 級毒品海洛因1
    次；(二)明知海洛因屬第1 級毒品，依法不得持有，竟另於96
    年10月2 日晚上7 時50分，在位於彰化縣員林鎮○○路○段
    鎮興廟前，向真實姓名、年籍均不詳之綽號「阿國」之成年
    男子，購買第1 級毒品海洛因1 包（淨重0.04公克，空包裝
    重0.27公克），隨即非法持有前揭海洛因，並準備供己施用
    。嗣於96年10月2 日晚上8 時10分，為警在上址鎮興廟前臨
    檢而查獲，並扣得其持有之第1 級毒品海洛因1 包（淨重0.
    04公克，空包裝重0.27公克），且於96年10月2 日晚上9 時
    43分採尿送驗後，始知上揭犯罪事實欄一(一)所示之上情；(三)
    意圖為自己不法所有之普通竊盜犯意，於96年10月25日下午
    3 時30分，騎乘其不知情之弟郭哲佑所有之車牌號碼L5Q —
    972 號重型機車，途經乙○○位於彰化縣社頭鄉鴻門巷19號
    之住宅前，適見該處大門未上鎖，即侵入該屋內（無故侵入
    他人住宅，業經告訴人於本院審理中撤回告訴），欲竊取乙
    ○○所有之財物，而著手搜尋乙○○所有置於屋內財物之際
    ，嗣經乙○○返家當場發現，並報警而查獲上情。
二、案經乙○○訴由彰化縣警察局員林分局報請臺灣彰化地方法
    院檢察署檢察官偵查起訴。
    理  由
一、本案被告甲○○所犯，均係死刑、無期徒刑、最輕本刑為3
    年以上有期徒刑以外之罪，其於準備程序就前揭被訴事實為
    有罪之陳述，經受命法官告知簡式審判程序之旨，並聽取其
    與公訴人之意見後，本院認無不得或不宜改依簡式審判程序
    進行之處，爰依刑事訴訟法第273 條之1 第1 項、第284 條
    之1 ，裁定本案由受命法官獨任進行簡式審判程序，合先敘
    明。
二、訊據被告對其於上揭時、地，分別施用第1 級毒品海洛因1
    次、持有第1 級毒品海洛因、普通竊盜未遂之事實，均坦承
    不諱（參見本院96年12月26日審判筆錄），核與證人乙○○
    於警詢中證述內容（參見臺灣彰化地方法院檢察署96年度偵
    字第9884號偵查卷宗第5 頁）相符，並有現場草圖1 份、現
    場照片4 張、車籍查詢基本資料1 份（參見臺灣彰化地方法
    院檢察署96年度偵字第9884號偵查卷宗第13頁至第17頁）附
    卷可參，核屬相符；另扣案粉末1 包，經送驗後係第1 級毒
    品海洛因（淨重0.04公克，空包裝重0.27公克），此有法務
    部調查局96年11月4 日調科壹字第09623075580 號鑑定書1
    紙（參見臺灣彰化地方法院檢察署96年度毒偵字第5085號偵
    查卷宗第31頁）附卷可稽。另查：
  (一)被告係於96年10月2 日晚上9 時43分，經警方採集被告尿液
    送驗結果，呈嗎啡陽性反應，此有詮昕科技股份有限公司96
    年10月15日報告編號6A040183號濫用藥物尿液檢驗報告各1
    紙及委託檢驗尿液代號與真實姓名對照表各1 份（參見臺灣
    彰化地方法院檢察署96年度毒偵字第5085號偵查卷宗第26頁
    、第31頁）附卷可稽，足見被告確有施用第1 級毒品海洛因
    之事實，應可認定。
  (二)按海洛因施用入人體後水解還原成嗎啡，再循嗎啡之代謝方
    式排出體外，業據行政院衛生署藥物食品檢驗局73藥檢壹字
    第030221號函說明綦詳，且依醫學臨床實驗及根據英國藥學
    會出版Isolation and Indentification of Drugs一書第二
    版載明：口服或注射海洛因後可快速吸收，並於血液中迅速
    代謝成6 —乙醯嗎啡，然後轉變成嗎啡；再毒品施用後於尿
    液、血液中可檢出之最大時限，與施用劑量、施用頻率、施
    用方式、施用者飲水量之多寡、個人體質、檢體收集時間點
    及所用檢測方法之靈敏度等因素有關，因個案而異，一般於
    尿液中可檢出之最大時限，古柯鹼為施用後1 至4 天、海洛
    因為2 至4 天、嗎啡為2 至4 天、大麻為1 至10天、安非他
    命為1 至4 天、甲基安非他命為1 至5 天、MDMA為1 至4 天
    、MDA 為1 至4 天、Ketamine為2 至4 天等語，業經行政院
    衛生署藥物食品檢驗局92年7 月17日管檢字第0920005404號
    函、92年7 月23日管檢字第0920005609號函載明明確。是依
    上開說明，佐以被告前揭尿液檢驗報告，被告自白於前揭犯
    罪事實欄一(一)所示之時間，有施用第1 級毒品海洛因1 次等
    語，核與前揭事證相符，應堪採信。
  (三)另犯毒品危害防制條例第10條施用第1 級毒品之罪者，檢察
    官應先將被告送勒戒處所觀察、勒戒，經觀察、勒戒後，認
    無繼續施用毒品傾向者，應由檢察官為不起訴之處分，且經
    觀察、勒戒執行完畢釋放後，5 年內再犯第10條之罪，檢察
    官應依一般刑事訴訟程序予以起訴論罪科刑，此觀諸毒品危
    害防制條例第20條第1 項、第2 項、第23條第2 項前段規定
    自明。經查，被告前於96年間因施用毒品案件，經本院以96
    年度毒聲字第212 號裁定送勒戒處所觀察、勒戒後，認無繼
    續施用毒品之傾向，於96年6 月26日觀察、勒戒執行完畢釋
    放，經臺灣彰化地方法院檢察署檢察官以96年度毒偵字第17
    72號、第2192號為不起訴處分確定等情之事實，此有臺灣高
    等法院被告前案紀錄表、臺灣彰化地方法院檢察署刑案資料
    查註紀錄表各1 份附卷可參。被告前既曾因施用毒品案件，
    經觀察、勒戒後，復於前開觀察、勒戒執行完畢釋放後5 年
    內，再犯本案施用毒品罪，依毒品危害防制條例第23條第2
    項之規定，屬應依法論罪科刑之行為，依前開說明，本案被
    告上開所為，係於96年6 月26日觀察、勒戒執行完畢釋放後
    5 年內，再犯毒品危害防制條例第10條第1 項施用第1 級毒
    品罪。
  (四)綜上所述，本案事證明確，被告上開犯罪事實欄一(一)(二)(三)所
    示之犯行，均堪認定。
三、按海洛因為毒品危害防制條例第2 條第2 項第1 款所明定之
    第1 級毒品。核被告於犯罪事實欄一(一)部分所為，係犯同條
    例第10條第1 項之施用第1 級毒品罪。被告該次持有第1 級
    毒品進而施用，持有之低度行為為施用之高度行為所吸收，
    不另論持有毒品之罪；於犯罪事實欄一(二)部分所為，係犯同
    條例第11條第1 項之持有第1 級毒品罪；於犯罪事實欄一(三)
    部分所為，係犯刑法第320 條第3 項、第1 項之普通竊盜未
    遂罪。又被告所犯上開3 罪，犯意各別，行為互異，應分論
    併罰。按刑法上之未遂犯，依同法第25條第1 項規定，須已
    著手於犯罪行為之實施而不遂，始能成立，所謂「著手」，
    固係指犯人對於犯罪構成要件之行為（或構成犯罪之事實）
    開始實行者而言，惟侵入竊盜究以何時為著手起算時點，依
    一般社會觀念，咸認行為人以竊盜為目的，而侵入他人住宅
    ，搜尋財物時，即應認與竊盜之著手行為相當，可認為已著
    手於竊盜行為之實行（最高法院84年臺上字第4341號判決要
    旨參照）。被告既已開始於屋內搜尋財物，已如前述，顯屬
    著手竊盜犯行，其已著手於加重竊盜犯行實施，惟因尚未竊
    得財物即為屋主發現而遭警查獲，為未遂犯，爰依刑法第25
    條第2 項之規定減輕其刑。另毒品危害防制條例於92年7 月
    9 日修正公布，並於93年1 月7 日生效，該條例第11條第1
    項、第4 項分別規定：「持有第1 級毒品者，處3 年以下有
    期徒刑、拘役或新臺幣5 萬元以下罰金」、「持有毒品達一
    定數量者，加重其刑二分之一，其標準由行政院定之」，且
    行政院依該條例第11條第4 項所訂定之「轉讓持有毒品加重
    其刑之數量標準」第2 條第1 項第1 款則規定「持有第1 級
    毒品淨重達5 公克以上者，加重其刑二分之一」，而本案被
    告持有之第1 級毒品海洛因1 包（淨重0.04公克，空包裝重
    0.27公克），尚未逾淨重5 公克，自無依上開規定加重其刑
    之情狀，附此敘明。爰審酌被告曾於96年間因竊盜案件，經
    本院以96年度斗檢字第330 號刑事簡易判決判處拘役20日，
    並於96年10月12日易科罰金執行完畢（不構成累犯）等情，
    此有臺灣高等法院被告前案紀錄表、臺灣彰化地方法院檢察
    署刑案資料查註紀錄表各1 份存卷可考，本次再犯竊盜未遂
    ，誠屬不該，且其前因施用毒品案件，經觀察、勒戒執行完
    畢釋放後，仍未能徹底戒絕毒品，無視於政府所推動之禁毒
    保健政策，復犯本案施用毒品罪、持有毒品罪，顯見其無戒
    毒悔改之意，自應受有相當程度之刑事非難，惟念其犯後坦
    承犯行，頗具悔意，及犯罪情節非重，且尚未竊取財物得手
    ，施用毒品之手段，施用毒品乃自戕一己之身體健康，尚未
    對他人造成危害，另查無被告以前揭毒品從事不法活動，又
    犯後已坦承犯行，態度良好等一切情狀，各量處如主文所示
    之刑，並定其應執行之刑。又被告上揭所為之犯罪時間，均
    係在96年4 月24日以後所犯，核與中華民國96年罪犯減刑條
    例第2 條第1 項之應減刑規定不符，自均不應予減輕其刑；
    另前揭被告普通竊盜罪部分係屬非告訴乃論之罪，是告訴人
    乙○○於本院審理中，另行具狀就竊盜部分所為之撤回告訴
    ，自不生效力，均附此敘明。
四、又毒品危害防制條例第18條第1項前段之規定，乃刑法第38
    條第1項第1款之特別規定，此所稱查獲之毒品，係指有罪判
    決書於事實欄內，已經認定為被告有罪事實之毒品，即足當
    之，不以仍屬於被告所有者為限（最高法院92年度臺非字第
    297 號裁判要旨參照）。經查，扣案之粉末1 包（淨重0.04
    公克，空包裝重0.27公克），經送驗後係第1 級毒品海洛因
    ，且係被告於犯罪事實欄一(二)所示之持有海洛因犯行，已如
    前述，且該包裝海洛因之塑膠袋，業已無法與毒品析離，均
    屬違禁物，不問是否屬於犯人所有與否，依毒品危害防制條
    例第18條第1 項前段規定，併予宣告沒收銷燬之。又鑑定耗
    損之毒品，既已滅失，即無庸併予宣告沒收銷燬，附此敘明
    。
五、按告訴乃論之罪，告訴人於第1 審辯論終結前，得撤回其告
    訴刑事訴訟法第238 條第1 項定有明文。被告因無故侵入住
    宅部分，經檢察官提起公訴，認被告係犯刑法第306 條第1
    項之無故侵入住宅罪，依同法第308 條第1 項之規定，須告
    訴乃論。茲據告訴人乙○○於96年12月8 日具狀撤回告訴，
    此有刑事撤回告訴狀1 紙（參見本院卷宗）附卷可稽，揆諸
    前開說明，被告此部分犯行之訴追條件即有欠缺，原依法應
    諭知不受理判決，惟公訴意旨認此部分與上開已論罪部分即
    普通竊盜未遂罪，有想像競合犯之裁判上一罪關係，爰不另
    為不受理之諭知。
據上論斷，應依刑事訴訟法第273 條之1 第1 項、第299 條第1
項前段，毒品危害防制條例第10條第1 項、第11條第1 項、第18
條第1 項前段，刑法第11條、第320 條第3 項、第1 項、第25條
第2 項、第51條第5 款，刑法施行法第1 條之1 第1 項、第2 項
前段，判決如主文。
本案經檢察官吳芙如到庭執行職務。
中　　華　　民　　國　　96　　年　　12　　月　　31　　日
                  刑事第八庭      法　官  唐中興
以上正本證明與原本無異。
如不服本判決，應於判決送達後10日內，向本院提出上訴書狀，
上訴書狀應「敘述具體上訴理由」，並按他造當事人之人數附繕
本。「切勿逕送上級法院」。
告訴人或被害人對於判決如有不服具備理由請求檢察官上訴者，
其上訴期間之計算係以檢察官收受判決正本之日期為準。
中　　華　　民　　國　　96　　年　　12　　月　　31　　日
                                  書記官  施惠卿
【附錄本案判決論罪科刑法條全文】：
毒品危害防制條例第10條
施用第1級毒品者，處6月以上5年以下有期徒刑。
施用第2級毒品者，處3年以下有期徒刑。
毒品危害防制條例第11條
持有第1 級毒品者，處3 年以下有期徒刑、拘役或新臺幣5 萬元
以下罰金。
持有第2 級毒品者，處2 年以下有期徒刑、拘役或新臺幣3 萬元
以下罰金。
持有專供製造或施用第1 、2 級毒品之器具者，處1 年以下有期
徒刑、拘役或新臺幣1 萬元以下罰金。
持有毒品達一定數量者，加重其刑至二分之一，其標準由行政院
定之。
中華民國刑法第320條
意圖為自己或第3 人不法之所有，而竊取他人之動產者，為竊盜
罪，處5 年以下有期徒刑、拘役或5 百元以下罰金。
意圖為自己或第3 人不法之利益，而竊佔他人之不動產者，依前
項之規定處斷。
前2項之未遂犯罰之。
